臺灣高雄地方法院民事判決　九十一年度訴字第三一號
　　原　　　告　甲○○
　　被　　　告　乙○○
右當事人間損害賠償事件，本院判決如左：
    主    文
被告應給付原告新臺幣貳佰零陸萬零壹佰捌拾玖元及自民國九十一年二月十二日起至
清償日止，按年息百分之五計算之利息。
原告其餘之訴駁回。
訴訟費用由被告負擔百分之三十，餘由原告負擔。
本判決第一項於原告以新台幣陸拾玖萬元或同額之第一商業銀行無記名可轉讓定期存
單供擔保後得假執行。
原告其餘假執行之聲請駁回。
    事　　實
甲、原告方面：
一、聲明：
  (一)被告應給付原告新台幣（下同）二百八十八萬一千零五十四元即自起訴狀繕本送
    達翌日起至清償日止，按年息百分之五計算之利息。
  (二)訴訟費用由被告負擔。
  (三)如受勝訴判決，原告願提供現金或同額之第一商業銀行無記名可轉讓定期存單為
    擔保，請准宣告假執行。
二、陳述：
  (一)被告乙○○於民國八十九年七月六日凌晨，駕駛車牌號碼ＹＲ─五二八七號自小
    客車，沿高雄市○○路由南向北方向行駛。於同日凌晨零時三十分許，途經該路
    與壽星路口時，因未注意汽車行經閃光黃燈路口，應減速接近，注意安全，小心
    通過，適原告騎乘車牌號碼ＸＡＰ─八○二號之重型機車，沿壽星路由東向西行
    至該交岔路口，因閃煞不及，致被告所駕駛之自小客車右前保險桿撞及原告機車
    左前檔泥板，原告因之受有腰椎椎間盤突出、Ｌ四─五合併神經壓迫下肢癱瘓、
    尿阻滯、腸擊膜撕裂傷、脊椎神經受損、日常生活有所限制、超過百分之五十之
    清醒時間、需受限在床舖上或輪椅上等傷害。
  (二)原告車禍受傷後，遭受損害，茲將各項請求金額依據說明如下：
  增加生活負擔之費用：
    原告因本件車禍受有下肢癱瘓之嚴重傷害，無法自理生活，終身須僱用看護照料
    生活生居，於住院期間已支付看護費用二萬三千元；八十九年九月十四日起至同
    年十一月六日止，於『財團法人高雄市私立濟眾老人養護中心』接受看護，費用
    為三萬一千五百三十九元。另八十九年十一月二十三日起轉至『高雄市立富華養
    護中心』接受看護，每月須支出看護費用一萬五千元，以餘命尚餘二十九年計，
    於扣除中間利息後，可一次請求三百二十七萬九千八百零七元。上開金額合計為
    三百三十三萬四千三百四十六元。
  勞動能力喪失及不能工作之損失：
    原告於事故發生前，原受僱於『金璜企業股份有限公司』擔任沖床技術員工作，
    月入三萬五千元。又原告於八十七年、八十八年間分別受僱於『宗榮鐵工廠股份
    有限公司』、『重銘鋼鐵有限公司』，年薪資所得各為三十五萬五千零七十一元
    、四十三萬零八百四十一元，茲以上開二年度平均年薪所得三十九萬二千九百五
    十六元（平均月薪三萬二千七百四十六元）作為勞動能力喪失及不能工作之損失
    標準。因原告終身喪失勞動能力，其金額計算如下：(1)八十九年七月六日起至九
    十年六月五日止：計十一月，金額為三十六萬零二百零六元。(2)九十年六月五日
    起至原告退休六十歲（一百零三年六月五日）止：計十三年，於扣除中間利息後
    ，可一次請求四百零一萬四千零八十九元。
  精神慰撫金：
    原告因車禍而下肢癱瘓，日常生活需人扶助，精神痛苦無言可喻，爰請求慰撫金
    五十萬元。
  (三)上開金額合計八百二十萬八千六百四十一元，因原告與有過失，以原告過失程度
    百分之五十計算，則被告仍應賠償原告四百十萬四千三百二十一元。又因原告已
    領取強制汽車責任險保險金一百二十二萬三千二百六十七元，扣除後，原告可請
    求之金額為二百八十八萬一千零五十四元。為此爰依民法第一百八十四條第一項
    前段、第二項、第一百九十三條第一項、第一百九十五條第一項之規定，請求被
    告如數給付。
三、證據：提出診斷書、鑑定意見書、所得稅各類所得清單、勞保核定通知書、養護
    中心證明書、強制汽車責任險賠款明細表為證。
乙、被告方面：
    被告未於言詞辯論期日到場，亦未提出書狀作何聲明或陳述。
丙、本院依職權相財政部高雄市國稅局調取兩造歸戶財產查詢清單，並調取被告在監
    在押及戶役政資料。
    理　　由
一、本件被告經合法通知，未於言詞辯論期日到場，核無民事訴訟法第三百八十六條
    所列各款情形，爰依原告之聲請，由其一造辯論而為判決。
二、查被告乙○○於八十九年七月六日凌晨，駕駛車牌號碼ＹＲ─五二八七號自小客
    車，沿高雄市○○路由南向北方向行駛。於同日凌晨零時三十分許，途經該路與
    壽星路口時，適原告騎乘車牌號碼ＸＡＰ─八○二號之重型機車，沿壽星路由東
    向西行至該交岔路口，因閃煞不及，致被告所駕駛之自小客車右前保險桿撞及原
    告機車左前檔泥板，原告因之受有腰椎椎間盤突出、Ｌ四─五合併神經壓迫下肢
    癱瘓、尿阻滯、腸擊膜撕裂傷、脊椎神經受損、日常生活有所限制、超過百分之
    五十之清醒時間、需受限在床舖上或輪椅上等傷害等情，業據原告提出正大醫院
    勞工保險殘廢診斷書、高雄市政府建設局車輛行車事故鑑定委員會鑑定意見書為
    證。而被告經合法通知，未於言詞辯論期日到場，亦未提出書狀作何聲明或陳述
    ，本院依調查證據之結果，堪認原告主張之事實為真正。
三、按汽車駕駛人駕車行經閃光黃燈交岔路口應減速慢行，注意安全，小心通過。道
    路交通標誌標線號誌設置規則第二百十一條第一項第一款定有明文。查被告領有
    普通小型車駕照（詳鑑定意見書當事人欄），就上開注意義務自難諉為不知，而
    依其智識、能力，亦無不能注意之情形，詎被告行經壽星路與建國路閃光黃燈之
    交岔路口時，竟未注意安全小心通過而肇事，其駕駛行為顯有過失，已甚明確。
    再者，本件經高雄市政府建設局車輛行車事故鑑定委員會鑑定結果亦均同此認定
    ，有該鑑定意見書在卷可證。又被告未盡前開注意義務致原告受有如前所述之傷
    害，其過失行為與原告身體之傷害應有相當因果關係，自無庸疑。
四、因故意或過失，不法侵害他人之權利者，負損害賠償責任；違反保護他人之法律
    者，推定有過失。又不法侵害他人之身體或健康者，對於被害人因此喪失或減少
    勞動能力，或增加生活上之需要時，應負損害賠償責任；另不法侵害他人之身體
    、健康者，被害人雖非財產上之損害，亦得請求賠償相當之金額。民法第一百八
    十四條第一項前段、第二項、第一百九十三條第一項及第一百九十五條第一項分
    別定有明文。本件原告因被告之過失行為而致身體、健康受有損害，已如前述，
    是被告自應負損害賠償責任。茲將原告之各項請求金額審酌如下：
  (一)增加生活負擔之費用：
    原告因本件車禍受有下肢癱瘓之嚴重傷害，日常生活有所限制、超過百分之五十
    之清醒時間、需受限在床舖上或輪椅上等傷害，而上開症狀經治療一年以上，被
    醫生判定永久不能復原等情，有勞工保險殘廢診斷證明書可稽。準此而論，原告
    下肢癱瘓，終身無法復原，日常生活須受限於床上、輪椅上，不能站立，顯見其
    無法自理生活，終身須僱用看護照料生活生居甚明。查原告住院期間已支付看
    護費用二萬三千元；而八十九年九月十四日起至同年十一月六日止，原告於『財
    團法人高雄市私立濟眾老人養護中心』接受看護，費用為三萬一千五百三十九元
    等情，業據原告提出財團法人高雄市私立濟眾老人養護中心證明書為證，故此部
    分之金額合計五萬四千五百三十九元，原告請求自屬有據。另原告於八十九年
    十一月二十三日起轉至『高雄市立富華養護中心』接受看護，每月須支出看護費
    用一萬五千元，亦有住院證明書可參。爰審酌原告係四十三年六月五日出生，於
    八十九年十一月二十三日住院時，年滿四十六歲，因原告終身需人看顧，是依住
    院時之平均餘命計算，尚餘餘命二九點九六年（詳內政部八十九年臺閩地區男性
    簡易生命表），原告自可請求此期間內應支出之看護費用。茲原告僅請求依二十
    九年計算，是依霍夫曼計算式扣除中間利息後，原告可一次請求三百二十七萬九
    千八百零七元【年別5%複式霍夫曼計算法（第一年不扣除中間利息），其計算式
    為：[180000*18.00000000（此為應受扶養29年之霍夫曼係數）]=0000000（小數
    點以下四捨五入）】。綜上，原告可請求之金額合計為三百三十三萬四千三百
    四十六元（即５４５３９元＋0000000元＝0000000元）。
  (二)勞動能力喪失及不能工作之損失：
    原告於事故發生前，原受僱於『金璜企業股份有限公司』擔任沖床技術員工作，
    月入三萬五千元。又原告於八十七年、八十八年間分別受僱於『宗榮鐵工廠股份
    有限公司』、『重銘鋼鐵有限公司』，年薪資所得各為三十五萬五千零七十一元
    、四十三萬零八百四十一元等情，業據原告提出財政部高雄市國稅局八十七年度
    、八十八年度綜合所得稅各類所得資料清單為證，堪為真實。因原告並未提出『
    金璜企業股份有限公司』給付薪資之證明文件，是本院審酌原告受侵害前之身體
    健康狀態並未癱瘓（詳前診斷證明書）、教育程度為國中畢業（原告自陳在卷，
    詳本院九十一年三月十三日言詞辯論筆錄）及被告專門技能及社會經驗等情事，
    認以八十七、八十八年度平均年薪所得三十九萬二千九百五十六元（平均月薪三
    萬二千七百四十六元）作為勞動能力喪失及不能工作之損失標準，應屬合理。又
    因原告受有腰椎椎間盤突出、Ｌ四─五合併神經壓迫下肢癱瘓、尿阻滯、腸擊膜
    撕裂傷、脊椎神經受損、日常生活有所限制、超過百分之五十之清醒時間、需受
    限在床舖上或輪椅上等傷害等情，業如前述，故就實質而言，原告照顧自己尚屬
    不能，何以從事工作，且依一般受僱情形而言，尚難有僱主願意僱用原告，在原
    告幾無受僱用之機會下，復參以勞工保險局係以殘廢給付標準表第六項第二級『
    終身不能從事任何工作，日常生活需人扶助』作為給付原告保險金之標準，是應
    認原告終身喪失勞動能力。從而，正大醫院出具之勞工保險殘廢診斷書，其上固
    記載原告『終身僅可從事輕便工作』等語，惟本院參酌上情，認原告終身應喪失
    勞動能力，故自車禍發生之日起，原告請求勞動能力喪失及不能工作之損失，自
    屬有據。茲將其金額計算如下：(1)八十九年七月六日車禍發生時起至九十年六月
    五日止：計十一月，金額為三十六萬零二百零六元（即３２７４６元Ｘ１１月＝
    ３６０２０６元）。(2)九十年六月五日起至原告六十歲（勞動基準法強制退休之
    年齡，即一百零三年六月五日）止：計十三年，依霍夫曼計算式扣除中間利息後
    ，可一次請求四百零一萬四千零八十九元【年別5%複式霍夫曼計算法（第一年不
    扣除中間利息），其計算式為：[392956*10. 00000000（此為應受扶養13年之霍
    夫曼係數）]=0000000（小數點以下四捨五入）】。(3)綜上，原告可請求之金額
    合計四百三十七萬四千二百九十五元（即３６０２０６元＋0000000元＝
    0000000元）。
  (三)慰撫金部分：
    查原告因前揭車禍而下肢癱瘓，日常生活須受制於床上及輪椅上，無法自行活動
    及享受人生樂趣，精神受有極大痛苦，自不待言，其請求上訴人給付慰撫金，應
    非無據。本院審酌原告自陳其國中畢業，原擔任車床技術員，月薪三萬五千元，
    目前並無負債（詳起訴狀及前言詞辯論筆錄），而被告係國中畢業（詳被告戶役
    政資料），兩造名下無任何不動產（有兩造歸戶財產查尋清單可稽）等情；復參
    以被告過失程度、原告因下肢癱瘓所受痛苦程度等情，認以賠償五十萬元為適當
    。
  (四)綜上，原告可請求之損害額為八百二十萬八千六百四十一元（即0000000
    元＋0000000元＋５０００００元＝0000000元）。
五、
  (一)按損害之發生或擴大，被害人與有過失者，法院得減輕賠償金額或免除之，民法
    第二百十七條第一項著有明文。又『閃光紅燈表示停車再開，車輛應減速接近，
    先停於交岔路口前，讓幹道車優先通行後認為安全時，方得續行』；『幹道應設
    置閃光黃燈，支道應設置閃光紅燈』，道路交通標誌標線號誌設置規則第二百十
    一條第一項第二款、第二百二十四條第二款分別定有明文。而該條之立法目的係
    為保護參與交通者之安全，原告違反上開規定自屬違反保護他人之法律，依民法
    第一百八十四條第二項規定，應推定有過失。本院審酌原告自承其未讓幹線道之
    被告汽車先行，復參以高雄市政府建設局車輛行車事故鑑定委員會鑑定結果均認
    定：『原告行經閃光紅燈路口未依規定讓車為肇事主因，被告行經閃光黃燈路口
    未注意安全小心通過為肇事次因』，有鑑定意見書可按，認兩造之過失責任：原
    告為百分之六十、被告為百分之四十，依前揭法條意旨，爰減輕被告賠償金額百
    分之六十。查前述原告之損害金額計八百二十萬八千六百四十一元，依上開減輕
    賠償比例計算，被告應賠償原告三百二十八萬三千四百五十六元。
  (二)按強制汽車責任保險人依強制汽車責任保險法規定給付之保險金，視為加害人或
    被保險人損害賠償金額之一部分，加害人或被保險人受賠償請求時，得扣除之，
    強制汽車責任保險法第三十條定有明文。查本件原告因車禍殘廢，訴外人友聯產
    物保險股份有限公司已向其給付保險金一百二十二萬三千二百六十七元等情，有
    賠款明細表可參，是上開金額已為損害金額之一部，應自總損害金額中扣除，故
    被告應給付原告二百零六萬零一百八十九元（即0000000元－00000
    00元＝0000000元）。從而，原告依民法第一百八十四條第一項前段、
    第二項、第一百九十三條第一項、第一百九十五條第一項之規定，請求被告應給
    付原告二百零六萬零一百八十九元及自起訴狀繕本送達翌日即九十一年二月十二
    日【九十一年一月二十二日刊登於聯合報第五十一版，依民事訴訟法第一百五十
    二條之規定，該公示送達裁定自最後登載之日起（始日不算入），經二十日即自
    九十一年二月十一日起發生送達之效力】起至清償日止，按年息百分之五計算之
    法定遲延利息，為有理由，應予准許。至逾上開請求金額，則洵屬無據，應予駁
    回。
六、原告陳明願供擔保，聲請宣告假執行，經核尚無不合，爰酌定相當之擔保金額准
    許之。至原告敗訴部分，其假執行之聲請已失所附麗，應予駁回。
七、本件原告之訴為一部有理由，一部無理由，依民事訴訟法第七十九條但書、第三
    百九十條第二項，判決如主文。
中　　　華　　　民　　　國　　九十一　　年　　　三　　　月　　二十七　　日
                              臺灣高雄地方法院民事第一庭
~B法　　　官　方百正
右為正本係照原本作成。
如不服本判決，應於送達後廿日內，向本院提出上訴狀並表明上訴理由，如於本
判決宣示後送達前提起上訴者，應於判決送達後十日內補提上訴理由書（須附繕本）。
中　　　華　　　民　　　國　　九十一　　年　　　三　　　月　　二十七　　日
~B法院書記官　蔡雅萍
